最高法院刑事判決　　　　　　一○○年度台上字第三七五八號
上　訴　人　黃一成
　　　　　　宣淑慧
上列上訴人等因違反毒品危害防制條例等罪案件，不服台灣高等
法院高雄分院中華民國一００年五月十二日第二審判決（一００
年度上訴字第二五八號，起訴案號：台灣高雄地方法院檢察署九
十八年度偵字第二八０七三、三０００七號），提起上訴，本院
判決如下：
    主  文
上訴駁回。
    理  由
一、關於黃一成部分：
按刑事訴訟法第三百七十七條規定：上訴於第三審法院，非以判
決違背法令為理由，不得為之；是提起第三審上訴，應以原判決
違背法令為理由，係屬法定要件。如果上訴理由書狀並未依據卷
內訴訟資料具體指摘原判決不適用何種法則或如何適用不當，或
所指摘原判決違法情事，顯與法律規定得為第三審上訴理由之違
法情形不相適合時，均應認其上訴為違背法律上之程式，予以駁
回。又證據之取捨與其證明力之判斷，以及事實有無之認定，屬
事實審法院之職權，苟其取捨證據與判斷證據證明力並不違背經
驗法則及論理法則，即不容任意指為違背法令，而執為第三審適
法之上訴理由。原判決依憑上訴人黃一成之自白，共同被告宣淑
慧、證人許晉銘、梁溫從、郭春足之證述，並卷附許晉銘使用00
00000000號行動電話、梁溫從使用0000000000號行動電話、郭春
足所使用0000000000號行動電話分別與黃一成所使用0000000000
號行動電話之通訊監察譯文，及郭春足以0000000000號行動電話
連續撥打宣淑慧所使用0000000000號行動電話之通聯紀錄，宣淑
慧與郭春足見面之警方蒐證照片六幀，扣案黃一成所有之海洛因
、電子磅秤、分裝袋、糖粉、行動電話等證據，為綜合判斷，認
黃一成在原審之自白與事實相符，得採為認定黃一成犯罪事實之
依據，黃一成有原判決事實欄一所載如附表編號1、2、3 所示三
次共同販賣第二級毒品甲基安非他命；事實欄二所載如附表4 所
示共同販賣第一級毒品海洛因；事實欄三所載如附表5、6所示二
次販賣第一級毒品海洛因等犯行，因而撤銷第一審關於黃一成部
分之科刑判決，改判均依毒品危害防制條例第十七條第二項減輕
其刑，販賣第一級毒品部分均再依刑法第五十九條規定酌減其刑
後，仍論處黃一成如附表編號1、2、3 所示共同販賣第二級毒品
三罪刑；如附表編號4 所示共同販賣第一級毒品罪刑；如附表編
號5、6所示販賣第一級毒品二罪刑；併依法定其應執行之刑有期
徒刑十七年，褫奪公權五年，暨相關沒收之從刑。已敘明依憑之
證據及其取捨理由，且對黃一成曾於檢察官偵查及第一審審理時
否認販賣甲基安非他命及海洛因所辯各節，如何係飾卸之詞，均
不足採，詳加說明指駁。所為論斷，俱有卷存證據資料可資覆按
。原判決已說明就黃一成部分均依毒品危害防制條例第十七條第
二項規定減輕其刑後，認其販賣海洛因之數量非鉅，而販賣第一
級毒品之法定本刑為死刑、無期徒刑，經減輕其刑後最低本刑為
有期徒刑十五年，仍嫌過重，再依刑法第五十九條規定酌減其刑
，並審酌其正值壯年，不思依循正軌賺取金錢，竟無視政府反毒
政策及宣導，意圖營利而販賣海洛因、甲基安非他命，助長毒品
犯濫，戕害國人身心健康，危害非輕，惟犯後於原審審理時供承
犯行，尚有悔意，及其販賣海洛因、甲基安非他命之數量非鉅、
金額不多，暨其素行，犯罪之動機、目的、參與犯罪情節之輕重
等一切情狀，就黃一成所犯販賣第二級毒品各罪，均量處有期徒
刑三年八月；就販賣第一級毒品各罪，均量處有期徒刑八年六月
；乃原審量刑職權之適法行使。上訴意旨於上訴法律審後，始提
出其所領之中華民國身心障礙手冊，指摘原審未考量其領有該身
心障礙手冊，漏未依刑法第五十七條所列各款，就其生活狀況、
知識程度等與量刑有關之事實，予以具體之審酌說明，即判處重
刑，有理由不備之違背法令，難認係具體指摘之合法上訴第三審
理由。黃一成其他上訴意旨，並未依卷內資料具體指摘原判決有
何違背法令情形，徒以：(一)、原判決附表編號4 所示，民國九十
八年九月十一日，郭春足雖曾撥打黃一成之行動電話，但當時黃
一成人在台南縣關廟鄉（即現在台南市關廟區），未與郭春足達
成任何買賣毒品之交易合意，而係郭春足與宣淑慧相互聯絡，達
成交易合意後，由郭春足與宣淑慧相約至高雄市左營區○○○路
二一四號社區中庭完成交易，經警方蒐證拍照明確，該次僅係宣
淑慧與郭春足二人之交易，黃一成自始未參與，與宣淑慧無任何
犯意聯絡及行為分擔。原判決未予釐清論明，尚嫌調查未盡及理
由不備。(二)、許晉銘指向黃一成購買安非他命及海洛因各一次；
先於警詢稱：「（問：九十八年八月二十六日十五時三十七分三
十三秒，0000000000電話撥入0000000000號電話是否也是你與成
哥之通話？在電話中曾提到『我要先跟你拿一個』等通話是何意
思？）是我與成哥通話，內容是我要向成哥購買」，承認九十八
年八月二十六日向黃一成購買甲基安非他命；梁溫從指向黃一成
購買甲基安非他命二次，先於警詢稱：「我打電話向綽號『成哥
』聯絡購買甲基安非他命事宜，通話內容是我要向成哥購買『糖
仔』」；郭春足指向黃一成購買海洛因二次，先於警詢稱：「九
十八年九月十一日、九十八年九月十六日向綽號大哥的黃一成購
買海洛因」各等語。惟第一審時梁溫從即翻異前詞，改稱當時有
向黃一成、宣淑慧借錢，電話內容是談要還他們錢，原本有要向
他們買毒品，後來沒買到；許晉銘則改稱沒有向黃一成、宣淑慧
購買毒品，電話內容是要去找他們拿包檳榔用之紅灰各等語。從
梁溫從、許晉銘前後供詞反覆不一，顯見瑕疵嚴重，實不足採信
。除證人等之證詞外，無其他補強證據得證明黃一成確有販賣毒
品之事實，原判決僅以前開反覆不一之證詞，為上訴人等有罪之
認定，未說明對前開有利於上訴人等之證據，不予採納之理由，
亦有應調查之證據未予調查及理由不備之違失等語；乃就原審採
證認事及對證據取捨與證明力判斷等職權之適法行使，或對原判
決已論斷明白之事項，任意指摘違背法令，或對部分與事實認定
及判決結果無影響之枝節問題，仍為單純事實之爭辯，均與法律
規定得為第三審上訴理由之違法情形不相適合。應認黃一成之上
訴均違背法律上之程式，併予駁回。
二、關於宣淑慧部分：
查第三審上訴書狀，應敘述上訴之理由，其未敘述者，得於提起
上訴後十日內補提理由書於原審法院，已逾上述期間，而於第三
審法院未判決前仍未提出上訴理由書狀者，第三審法院應以判決
駁回之，刑事訴訟法第三百八十二條第一項、第三百九十五條後
段規定甚明。上訴人宣淑慧因不服原審論處其如原判決附表編號
1、2、3所示共同販賣第二級毒品等三罪刑及如該附表編號4所示
共同販賣第一級毒品罪刑之判決，於一００年五月二十七日提起
上訴，並未敘述上訴理由，迄今逾期已久，於本院未判決前仍未
提出，依上開說明，其上訴均非合法，亦應併予駁回。
據上論結，應依刑事訴訟法第三百九十五條，判決如主文。
中    華    民    國  一○○  年    七    月   十四   日
                      最高法院刑事第五庭
                          審判長法官  洪  文  章  
                                法官  王  居  財  
                                法官  郭  毓  洲  
                                法官  韓  金  秀  
                                法官  沈  揚  仁  
本件正本證明與原本無異
                                      書  記  官  
中    華    民    國  一○○  年    七    月   十九   日
                                                      K